---
title: "Codigo del Modelo"
author: "Carlos Domínguez Llidó"
date: "2025/2026"
output:
  pdf_document: default
  html_document: default
---

```{r setup, include=FALSE}
knitr::opts_chunk$set(echo = FALSE)

# install.packages("renv")
renv::restore()
```


# Estructura de los Datos

En este trabajo se han usado bases de datos sintéticos con las siguientes variables:

\- paciente: variable string, el identificador del paciente.
\- toma: variable string, indica la toma a la que pertenecen los datos de la fila.
\- dia: variable numérica, tiempo transcurrido en días desde el comienzo del seguimiento hasta el análisis.
\- vaf: variable numérica, nivel de VAF de variantes patógenas detectado en la toma.
\- dia.tac: variable numérica, tiempo transcurrido en días desde el comienso del seguimiento hasta el TAC.
\- tac: variable lógica, diagnóstico clínico basado en el TAC.

Además al ser sintéticos los datos podemos añadir las variables latentes del modelo:

\- C: variable lógica, indica la presencia real del tumor.
\- tc: variable numérica, tiempo en días desde el comienzo del seguimiento hasta la parición del tumor.

Los datos se construyen con la función datos.sinteticos(Np, Nt). Los inputs son: Np, número de pacientes que se desea generar; y Nt, número máximo de tomas por paciente. El código genera Np pacientes con un número de tomas aleatorio entre 1 y Nt.

```{r}
datos.sinteticos = function(Np, Nt){

  dp = floor(runif(Np, 2, Nt+1))
  tiempmed = 120 * (0:Nt)
  dt.sint = tibble()

    sigma = 2.5
    beta = 0.2
    sigmab = 0.5

    nu = 0.5
    delta = 0.075

    zeta = -8
    xi = -2
    
    Gamma0 = 0.1
  
  D = NA
  
  for (i in 1:Np) {
    p = as.character(i)
    
    b = rnorm(1, mean = 0, sd = sigmab)
    lambda = exp(zeta + b*xi)
  
  
    for (j in 1:dp[i]) {
    
    ## Datos de tiempo
      toma = paste0("b", j-1)
      dia = tiempmed[j]
      dia.tac = dia
  
      
    ## Cáncer Oculto
      if(j == 1){
        C = as.logical(rbinom(1, 1, Gamma0))
        
        if(C == T){
          tc = runif(1, -30, 0)
          
          slope = beta * (dia - tc)
        }else{
          tc = NA
          slope = 0
        }
        
      }else{
        dia.ant = tiempmed[j-1]
        
        if(C != T){
          PC = 1 - exp(-lambda * (dia - dia.ant))
          C = rbinom(1, 1, PC)
        }
        
        if(C == T){
          if(is.na(tc)){
            tc = runif(1, dia.ant, dia)
          }
            
          slope = beta * (dia - tc)
        }else{
          slope = 0
        }
      }
      
    ## Vaf
      mu = nu + b + slope
      V = rnorm(1, mean = mu, sd = sigma)
      
    ## Diagnóstico
      if(C == F){
        D = F
      }else{
        if(is.na(D) | D != T){
          PD = 1 - exp(-delta * (dia - tc))
          D = as.logical(rbinom(1, 1, PD))
        }
      }
      
    # Guardar
      fila = tibble(paciente = p, 
                    toma = toma,
                    dia = dia,
                    vaf = V,
                    dia.tac = dia,
                    tac = D, C = C, tc = tc)
      
      dt.sint = bind_rows(dt.sint, fila)
    }
    D = NA
  }
  
  return(dt.sint)
}
```

La siguiente función tiene como objetivo preparar los datos para la aplicación del modelo. Devuelve la información del data.frame restructurada con una indexación global con las variables:

\- t: vector global con los dias de los seguimientos
\- N: indexación global de las tomas
\- Np: número total de pacientes
\- dp: vector con el número de tomas por paciente
\- id.pac: vector global con los identificadores de los pacientes.
\- dia0.pac: vector con los índices globales del comienzo de los datos de los pacientes.
\- V: vector con los niveles de VAF de todas las tomas.
\- D: vector con entradas 1 y 2 haciendo referencia al diagnóstico, negativo y positivo respectivamente, de los pacientes.

```{r}
extract.data = function(dataset){
  t = dataset$dia
  N = length(t)
  
  # Pacientes
  Np = length(unique(dataset$paciente))       # Número de pacientes
  dp = dataset %>% 
    group_by(paciente) %>% 
    summarise(n = n())
  dp = dp$n       # Número de tomas por paciente
  id.pac = rep(1:Np, dp)      # Vector para identificar el paciente de la toma
  dia0.pac = which(dataset$dia == 0)       # Vector con indices que corresponde al primer dia de cada paciente 
  dia0.pac[length(dia0.pac) + 1] = N + 1    # Para solucionar bucles for
  
  # Nivel vaf
  V = dataset$vaf
  
  # Diagnostico
  D = as.numeric(dataset$tac) + 1
  
  return(list(t = t, N = N, Np = Np, dp = dp, id.pac = id.pac, dia0.pac = dia0.pac, V = V, D = D))
}
```

# Construcción del modelo

## Código general

A continuación se muestra el código base del modelo con las prior objetivas. En las secciones sobre la predicción aparecen los códigos con las prior usadas en el trabajo.

```{r}
code_1 = nimbleCode({
    
  ## Nivel de Vaf patógeno en la toma
  
  for(j in 1:N){
    V[j] ~ dnorm(mu[j], tau)
    mu[j] <- nu + b[id.pac[j]] + (C[j]-1) * beta * (t[j] - tc[id.pac[j]])  # Media de cada toma depende de varios factores, varios de ellos propios del paciente
  }
  
  for(i in 1:Np){
    b[i] ~ dnorm(0, taub) # El nivel basal propio de cada paciente
  }
  
  ## Diagnóstico
  
  for(j in 1:N){
    D[j] ~ dcat(Q[j, C[j], 1:2])
  }
  
  # La probabilidad de diagnosticar el cancer
  for (i in 1:Np) {
    for (j in (dia0.pac[i]):(dia0.pac[i+1]-1)) {
      Q[j, 1, 1] <- 1
      Q[j, 1, 2] <- 0
      Q[j, 2, 2] <- 1 - exp(-delta * max(0,(t[j]-tc[i])) )
      Q[j, 2, 1] <- 1 - Q[j, 2, 2]
    }
  }
  
  ## Desarrollo del Cancer

  for (i in 1:Np) {
    C[dia0.pac[i]] ~ dcat(Gamma0[1:2])
    
    tC1[dia0.pac[i]] <- -30 * (C[dia0.pac[i]]-1)   # SOLUCION CUANDO COMIENZA EL SEGUIMIENTO CON CÁNCER
    tC2[dia0.pac[i]] <- t[dia0.pac[i]]*(C[dia0.pac[i]]-1) + 10000*(2-C[dia0.pac[i]])
    
    for (j in (dia0.pac[i]+1):(dia0.pac[i+1]-1)) {
      C[j] ~ dcat(Gamma[j, C[j-1], 1:2])  
      
      tC1[j] <- t[j]*(2-C[j]) -30*(C[j] - 1) # cota inferior de tiempo de aparición tumor
      tC2[j] <- t[j]*(C[j]-1) + 10000*(2-C[j])  # cota superior de tiempo de aparición tumor
    }

    tlow[i] <- max(tC1[(dia0.pac[i]):(dia0.pac[i+1]-1)])
    tup[i] <- min(tC2[(dia0.pac[i]):(dia0.pac[i+1]-1)])
    
    tcaux[i] ~ dunif(0, 1)
    tc[i] <- tlow[i] + (tup[i] - tlow[i]) * tcaux[i] # tiempo de aparición es uniforme
  }
  
  for (i in 1:Np) {
    # para no tener NAs
    Gamma[dia0.pac[i], 1, 1] <- 1
    Gamma[dia0.pac[i], 1, 2] <- 0
    Gamma[dia0.pac[i], 2, 1] <- 0
    Gamma[dia0.pac[i], 2, 2] <- 1
    for (j in (dia0.pac[i]+1):(dia0.pac[i+1]-1)) {
      Gamma[j, 1, 1] <- exp(-lambda[i] * max(0, (t[j] - t[j-1])))
      Gamma[j, 1, 2] <- 1 - Gamma[j, 1, 1]
      Gamma[j, 2, 1] <- 0
      Gamma[j, 2, 2] <- 1
    }
    
    lambda[i] <- exp(zeta + b[i] * xi)  # lambda es el factor de riesgo de cada paciente
  }
  
  ## Hyperpriors
  ### estudiar con respecto al significado e interpretar
  
  sigma ~ dunif(min = h_sigmal, max = h_sigmau)
  tau <- pow(sigma, -2)
  
  beta ~ dunif(min = h_betal, max = h_betau)
  
  nu ~ dunif(min = 0, max = h_nuu)
  
  sigmab ~ dunif(min = h_sigmabl, max = h_sigmabu)
  taub <- pow(sigmab, -2)
  
  delta ~ dunif(min = h_deltal, max = h_deltau)
  
  zeta ~ dunif(min = h_zetal, max = h_zetau)
  
  xi ~ dunif(min = h_xil, max = h_xiu)
  
  Gamma0[2] ~ dbeta(0.5,0.5)    # prior prob inicial de cancer
  Gamma0[1] <- 1 - Gamma0[2]
  
  })
```

Y un ejemplo de su aplicación sobre el banco de datos de seguimientos cortos, "DatosPeq.rds":

```{r}
## Preparación de las variables

dt1 = readRDS("DatosPeq.rds")
aux = extract.data(dt1)
  
data = list(D = aux$D, V = aux$V)

constants = list(
  t = aux$t, N = aux$N, Np = aux$Np,
  id.pac = aux$id.pac,
  dia0.pac = aux$dia0.pac,

  h_sigmal = 0, h_sigmau = 10,
  h_betal = -3, h_betau = 3,
  h_nuu = 3,
  h_sigmabl = 0, h_sigmabu = 10,
  h_deltal = 0, h_deltau = 20,
  h_zetal = -15, h_zetau = -5,
  h_xil = -10, h_xiu = 5
)

param = c("sigma", "beta", "nu", "sigmab", "delta", "zeta", "xi", "Gamma0")

inits = list(
  sigma = 1,
  beta = 0,
  nu = 0.1,
  sigmab = 1,
  delta = 0.1,
  zeta = -11,
  xi = 0,
  b = rep(0, aux$Np), 
  C = ifelse(aux$D == 2, 2, 1),
  tcaux = runif(aux$Np),
  Gamma0 = c(0.9, 0.1)
)

n.chain = 4
n.burnin = 5000
n.iter = 2*n.burnin
```

### Ejecución y Análisis de Convergencia

Usaremos el paquete \texttt{nimble} para la aplicación del modelo. Después se muestra el código necesario para analizar la convergencia del modelo con indicaciones simplificadas.

```{r}
tiempo.ex = proc.time()

Modelo = nimbleMCMC(
  code = code_1,
  data = data,
  constants = constants,
  inits = inits,
  nchains = n.chain,
  niter = n.iter,
  nburnin = n.burnin,
  monitor = c(param, "C"),
  summary = T,
  samplesAsCodaMCMC = T)

tiempo.ex = proc.time() - tiempo.ex
tiempo.ex = tiempo.ex[3]


samples= Modelo$samples
sim = as.matrix(samples)
pm = c("sigma", "beta", "nu", "sigmab", "delta", "zeta", "xi")
```

Trazas del MCMC. Observar que no sean caóticas ni se sobrepongan. Hay que analizar las densidades para ver que las prior sean no informativas.

```{r}
MCMCtrace(samples, params = pm, pdf = F)
```


Estadístico Gelman-Rubin. Tiene que ser cercano a 1, siendo 1.05 el límite de aceptable. Con esto vemos que las cadenas convergen al mismo punto.

```{r}
g = gelman.diag(samples[,pm])
k = kable(round(g$psrf, digits = 3))
g
```

Effective Sample Size. Número de muestras verdaderamente independientes. Sirve para ver el número de iteraciones necesarias. Es posible usar arg. thin en runMCMC para reducir el número de itraciones almacenadas, hacer una fracción del total y el número más grande.

```{r}
e = effectiveSize(samples[,pm])
kable(round(e))
```

Cuartiles de las estimaciones.

```{r}
q = apply(as.matrix(samples)[, pm], 2, quantile, probs = c(0.025, 0.5, 0.975)) %>% round(digits =3)
rownames(q) = c("$Q_{0.025}$", "Media", "$Q_{0.975}$")
 k = kable(q)
 k 
```

## Análisis de las distribuciones posteriores

Usamos el paquete fitdistrplus para aproximar las distribuciones posteriores resultantes

```{r}
sim = as.matrix(samples1)

pm[length(pm)] = "Gamma0[2]"

for(prm in pm){
  m = sim[,prm]
  descdist(m)
  title(sub = paste("Análisis de distribución de ", prm))
}
```

Hay que comprobar que se cumplen los dominios de las distribuciones, por ejemplo, si quiero ajustar una beta, lnorm o weibull tienen que ser positivos los datos. En caso de no coincidir se usa la función normalizar para transformar el soporte a [0,1].

```{r}
normalizar = function(x){
  x = (x - min(x))/(max(x) - min(x))
  return(x)
}

apply(sim[,pm], 2, range)
```


```{r warning=FALSE}
# Estimación de parámetros siguiendo el orden del vector pm

distr = c("gamma", "norm", "norm", "norm", "unif", "beta", "unif", "beta")
summ = c()

for (i in 1:8) {
  if(i != 7){
    print(pm[i])
    m = sim[,pm[i]]
    if(distr[i] == "beta" & (max(m) > 1 || min(m) < 0)){
      m = normalizar(m)
    }
    fit = fitdist(m, distr = distr[i])
    
    summ[i] = summary(fit)
    
    GO = gofstat(fit, fitnames = distr[i])
    print(paste("GoF = ", GO$chisqpvalue))
    
    plot(fit)
    title(sub = c("Gráfica de ajuste de distribución - ", pm[i]))
  }
}
names(summ) = pm
```

A continuación el código para comprobar el ajuste de las distribuciones aproximadas. Se introducen los parámetros estimados mediante fitdistrplus en la primera parte del código y genera gráficas comparando los datos de las simulaciones con las distribuciones:

```{r}
local({
  muestra = data.frame(sim[,pm])
  
n <- 10000

## Distribuciones aproximadas
    sigma = rnorm(n, mean = 2.5, sd = 0.094)  
    
    beta = rnorm(n, mean = 0.2, sd = 0.0007)
    
    nu = rnorm(n, mean = 0.7, sd = 0.171)

    sigmab = a*rbeta(n, shape1 = 1.36, shape2 = 3.92)+b   # a = max(m)-min(m) b = min(m)
    # a = 1.16554 b = 0.02439872
    delta = rlnorm(n, meanlog = -2.2, sdlog = 0.514)
    
    zeta = -rlnorm(n, meanlog = 2.07, sd = 0.05)
    xi = rnorm(n, mean = -0.39, sd = 4.13)
  

    Gamma0 = rbeta(n, shape1 = 0.5, shape2 = 1)



df_sigma <- data.frame(x = sigma)
df_beta <- data.frame(x = beta)
df_nu <- data.frame(x = nu)
df_sigmab <- data.frame(x = sigmab)
df_delta <- data.frame(x = delta)
df_zeta <- data.frame(x = zeta)
df_xi <- data.frame(x = xi)
df_gamma0 <- data.frame(x = Gamma0)



p1 <- ggplot(df_sigma, aes(x)) +
  geom_density(data = muestra, aes(x = sigma), fill = "dodgerblue", color = "black") +
  geom_density(color = "red") +
  ggtitle("Sigma")

p2 <- ggplot(df_beta, aes(x)) +
  geom_density(data = muestra, aes(x = beta), fill = "dodgerblue", color = "black") +
  geom_density(color = "red") +
  ggtitle("Beta")

p3 <- ggplot(df_nu, aes(x)) +
  geom_density(data = muestra, aes(x = nu), fill = "dodgerblue", color = "black") +
  geom_density(color = "red") +
  ggtitle("Nu")

p4 <- ggplot(df_sigmab, aes(x)) +
  geom_density(data = muestra, aes(x = sigmab), fill = "dodgerblue", color = "black") +
  geom_density(color = "red") +
  ggtitle("Sigma_b")

p5 <- ggplot(df_delta, aes(x)) +
  geom_density(data = muestra, aes(x = delta), fill = "dodgerblue", color = "black") +
  geom_density(color = "red") +
  ggtitle("Delta")

p6 <- ggplot(df_zeta, aes(x)) +
  geom_density(data = muestra, aes(x = zeta), fill = "dodgerblue", color = "black") +
  geom_density(color = "red") +
  ggtitle("Zeta")

p7 <- ggplot(df_xi, aes(x)) +
  geom_density(data = muestra, aes(x = xi), fill = "dodgerblue", color = "black") +
  geom_density(color = "red") +
  ggtitle("Xi")

p8 <- ggplot(df_gamma0, aes(x)) +
  geom_density(data = muestra, aes(x = Gamma0.2.), fill = "dodgerblue", color = "black") +
  geom_density(color = "red") +
  ggtitle("Gamma0")

(p1 | p2 | p3 | p4) /
(p5 | p6 | p7 | p8)
})
```



## Predicción

### Preparación de los datos

Para la predicción hemos de restructurar los datos con el fin de aprovechar el mismo data set para analizar las predicciones tanto aisladas como por paciente.

El procedimiento será el siguiente, replicaremos los datos de cada paciente tentas veces como tomas tenga dejando el último nodo D como desconocido, de esta forma conseguimos replicar el seguimiento del paciente.

Primero cargamos los datos de las compilaciones previas con el fin de usar las medias como puntos de inicialización de las cadenas.

```{r}
Comp = readRDS("MCMC_DatosPeq.rds")
Modelo = Comp[[1]]
sim = as.matrix(Modelo$samples)

Test = readRDS("DatosPred.rds")
```

```{r}
Pred = tibble()
Comparativa = tibble()

pacientes.p = unique(Test$paciente)
Npp = length(pacientes.p)

tmax = Test %>% count(paciente) %>% arrange(as.numeric(paciente))
tmax = tmax$n

nod.roc.pac = c()

for (p in 1:Npp) {
  for (t in 2:tmax[p]) {
    filas.nuevas = Test %>%
      filter(paciente == pacientes.p[p]) %>%
      mutate(paciente = paste(paciente, t, sep = "."))
    
    filas.nuevas = filas.nuevas[1:t,]
    Comparativa = bind_rows(Comparativa, filas.nuevas)
    
    filas.nuevas$tac[[t]] = NA
    Pred = bind_rows(Pred, filas.nuevas)
    
    if(t == tmax[p]){
      nod.roc.pac = c(nod.roc.pac, nrow(Pred))
    }
  }
}
nod.roc.pac = c(0, nod.roc.pac)
nodos.a.predecir = which(is.na(Pred$tac))
```

Usaremos el modelo pero con las distribuciones posteriores como distribuciones prior. Después compararemos la cadena C predicha con los datos recogidos del tac haciendo uso de gráficas ROC.

### MCMC

En esta sección se encuentran los códigos para la predicción con las distribuciones posteiores resultantes de la palicación del modelo a los dos bancos de datos usados en el trabajo.

Estas predicciones se llaman Predicción 1 y Predicción 2 en el trabajo. En el actual código se trabaja con la Predicción 1.

```{r}
aux = extract.data(Pred)
  
data = list(V = aux$V, D = aux$D)

constants1 = list(
  t = aux$t, N = aux$N, Np = aux$Np,
  id.pac = aux$id.pac,
  dia0.pac = aux$dia0.pac,
  
  mean_sigma = 2.44, sd_sigma = 0.01,
  mean_beta = 0.2, sd_beta = 0.01,
  shape1_nu = 1.76, shape2_nu = 4.69,
  meanl_sb = 0.49, sdl_sb = 0.19,
  h_deltal = 0, h_deltau = 0.6,
  shape1_zeta = 2, shape2_zeta = 1.23,
  shape1_xi = 2.95, shape2_xi = 2,
  
  zmax = max(sim[,"zeta"]), zmin = min(sim[,"zeta"]),
  xmax = max(sim[,"xi"]), xmin = min(sim[,"xi"]),
  nmax = max(sim[,"nu"]), nmin = min(sim[,"nu"])
)

constants2 = list(
  t = aux$t, N = aux$N, Np = aux$Np,
  id.pac = aux$id.pac,
  dia0.pac = aux$dia0.pac,
  
  mean_sigma = 2.5, sd_sigma = 0.094,
  mean_beta = 0.2, sd_beta = 0.0007,
  mean_nu = 0.7, sd_nu = 0.171,
  shape1_sb = 1.36, shape2_sb = 3.92,
  meanl_d = -2.2, sdl_d = 0.514,
  meanl_zeta = 2.07, sdl_zeta = 0.05,
  mean_xi = -0.39, sd_xi = 4.13,
  
  sbmax = max(sim[,"sigmab"]), sbmin = min(sim[,"sigmab"])
)

C = aux$D
C[which(is.na(C))] = 2

D_init = aux$D
D_init[nodos.a.predecir] = 1


# inicializamos con las medias de las simulaciones
inits = list(
  sigma = mean(sim[,"sigma"]),
  beta = mean(sim[,"beta"]),
  nu= mean(sim[,"nu"]),
  sigmab = mean(sim[,"sigmab"]),
  delta = mean(sim[,"delta"]),
  zeta = mean(sim[,"zeta"]),
  xi = mean(sim[,"xi"]),
  b = rep(0, aux$Np), 
  C = C,
  tcaux = runif(aux$Np),
  Gamma0 = c(0.9, 0.1)
)

param = c("sigma", "beta", "nu", "sigmab", "zeta", "xi")

n.chain = 4
n.burnin = 5000
n.iter = 2*n.burnin
```

```{r}
code.pred1 = nimbleCode({
    
  ## Nivel de Vaf patógeno en la toma
  
  for(j in 1:N){
    V[j] ~ dnorm(mu[j], tau)
    mu[j] <- nu + b[id.pac[j]] + (C[j]-1) * beta * (t[j] - tc[id.pac[j]])  # Media de cada toma depende de varios factores, varios de ellos propios del paciente
  }
  
  for(i in 1:Np){
    b[i] ~ dnorm(0, taub) # El nivel basal propio de cada paciente
  }
  
  ## Diagnóstico
  
  for(i in 1:Np){
    for (j in (dia0.pac[i]):(dia0.pac[i+1]-2)) {
      D[j] ~ dcat(Q[j, C[j], 1:2])
    }
    D[dia0.pac[i+1]-1] <- C[dia0.pac[i+1]-1]
  }
  
  # La probabilidad de diagnosticar el cancer
  for (i in 1:Np) {
    for (j in (dia0.pac[i]):(dia0.pac[i+1]-1)) {
      Q[j, 1, 1] <- 1
      Q[j, 1, 2] <- 0
      Q[j, 2, 2] <- 1 - exp(-delta * max(0,(t[j]-tc[i])) )
      Q[j, 2, 1] <- 1 - Q[j, 2, 2]
    }
  }
  
  ## Desarrollo del Cancer

  for (i in 1:Np) {
    C[dia0.pac[i]] ~ dcat(Gamma0[1:2])
    
    tC1[dia0.pac[i]] <- -30 * (C[dia0.pac[i]]-1)   # SOLUCION CUANDO COMIENZA EL SEGUIMIENTO CON CÁNCER
    tC2[dia0.pac[i]] <- t[dia0.pac[i]]*(C[dia0.pac[i]]-1) + 10000*(2-C[dia0.pac[i]])
    
    for (j in (dia0.pac[i]+1):(dia0.pac[i+1]-1)) {
      C[j] ~ dcat(Gamma[j, C[j-1], 1:2])  
      
      tC1[j] <- t[j]*(2-C[j]) -30*(C[j] - 1) # cota inferior de tiempo de aparición tumor
      tC2[j] <- t[j]*(C[j]-1) + 10000*(2-C[j])  # cota superior de tiempo de aparición tumor
    }

    tlow[i] <- max(tC1[(dia0.pac[i]):(dia0.pac[i+1]-1)])
    tup[i] <- min(tC2[(dia0.pac[i]):(dia0.pac[i+1]-1)])
    
    tcaux[i] ~ dunif(0, 1)
    tc[i] <- tlow[i] + (tup[i] - tlow[i]) * tcaux[i] # tiempo de aparición es uniforme
  }
  
  for (i in 1:Np) {
    # para no tener NAs
    Gamma[dia0.pac[i], 1, 1] <- 1
    Gamma[dia0.pac[i], 1, 2] <- 0
    Gamma[dia0.pac[i], 2, 1] <- 0
    Gamma[dia0.pac[i], 2, 2] <- 1
    for (j in (dia0.pac[i]+1):(dia0.pac[i+1]-1)) {
      Gamma[j, 1, 1] <- exp(-lambda[i] * max(0, (t[j] - t[j-1])))
      Gamma[j, 1, 2] <- 1 - Gamma[j, 1, 1]
      Gamma[j, 2, 1] <- 0
      Gamma[j, 2, 2] <- 1
    }
    
    lambda[i] <- exp(zeta + b[i] * xi)  # lambda es el factor de riesgo de cada paciente
  }
  
  ## Hyperpriors
  ### estudiar con respecto al significado e interpretar
  
  sigma ~ dnorm(mean = mean_sigma, sd = sd_sigma)
  tau <- pow(sigma, -2)
  
  beta ~ dnorm(mean = mean_beta, sd = sd_beta)
  
  nu_aux ~ dbeta(shape1 = shape1_nu, shape2 = shape2_nu)
  nu <- (nmax - nmin)*nu_aux + nmin
  
  sigmab ~ dlnorm(meanlog = meanl_sb, sdlog = sdl_sb)
  taub <- pow(sigmab, -2)
  
  delta ~ dunif(min = h_deltal, max = h_deltau)
  
  z_aux ~ dbeta(shape1 = shape1_zeta, shape2 = shape2_zeta)
  zeta <- (zmax - zmin)*z_aux + zmin
  
  x_aux ~ dbeta(shape1 = shape1_xi, shape2 = shape2_xi)
  xi <- (xmax - xmin)*x_aux + xmin
  
  Gamma0[2] ~ dbeta(0.5,0.5)    # prior prob inicial de cancer
  Gamma0[1] <- 1 - Gamma0[2]
  
  })
```

```{r}
code.pred2 = nimbleCode({
    
  ## Nivel de Vaf patógeno en la toma
  
  for(j in 1:N){
    V[j] ~ dnorm(mu[j], tau)
    mu[j] <- nu + b[id.pac[j]] + (C[j]-1) * beta * (t[j] - tc[id.pac[j]])  # Media de cada toma depende de varios factores, varios de ellos propios del paciente
  }
  
  for(i in 1:Np){
    b[i] ~ dnorm(0, taub) # El nivel basal propio de cada paciente
  }
  
  ## Diagnóstico
  
  for(i in 1:Np){
    for (j in (dia0.pac[i]):(dia0.pac[i+1]-2)) {
      D[j] ~ dcat(Q[j, C[j], 1:2])
    }
    D[dia0.pac[i+1]-1] <- C[dia0.pac[i+1]-1]
  }
  
  # La probabilidad de diagnosticar el cancer
  for (i in 1:Np) {
    for (j in (dia0.pac[i]):(dia0.pac[i+1]-1)) {
      Q[j, 1, 1] <- 1
      Q[j, 1, 2] <- 0
      Q[j, 2, 2] <- 1 - exp(-delta * max(0,(t[j]-tc[i])) )
      Q[j, 2, 1] <- 1 - Q[j, 2, 2]
    }
  }
  
  ## Desarrollo del Cancer

  for (i in 1:Np) {
    C[dia0.pac[i]] ~ dcat(Gamma0[1:2])
    
    tC1[dia0.pac[i]] <- -30 * (C[dia0.pac[i]]-1)   # SOLUCION CUANDO COMIENZA EL SEGUIMIENTO CON CÁNCER
    tC2[dia0.pac[i]] <- t[dia0.pac[i]]*(C[dia0.pac[i]]-1) + 10000*(2-C[dia0.pac[i]])
    
    for (j in (dia0.pac[i]+1):(dia0.pac[i+1]-1)) {
      C[j] ~ dcat(Gamma[j, C[j-1], 1:2])  
      
      tC1[j] <- t[j]*(2-C[j]) -30*(C[j] - 1) # cota inferior de tiempo de aparición tumor
      tC2[j] <- t[j]*(C[j]-1) + 10000*(2-C[j])  # cota superior de tiempo de aparición tumor
    }

    tlow[i] <- max(tC1[(dia0.pac[i]):(dia0.pac[i+1]-1)])
    tup[i] <- min(tC2[(dia0.pac[i]):(dia0.pac[i+1]-1)])
    
    tcaux[i] ~ dunif(0, 1)
    tc[i] <- tlow[i] + (tup[i] - tlow[i]) * tcaux[i] # tiempo de aparición es uniforme
  }
  
  for (i in 1:Np) {
    # para no tener NAs
    Gamma[dia0.pac[i], 1, 1] <- 1
    Gamma[dia0.pac[i], 1, 2] <- 0
    Gamma[dia0.pac[i], 2, 1] <- 0
    Gamma[dia0.pac[i], 2, 2] <- 1
    for (j in (dia0.pac[i]+1):(dia0.pac[i+1]-1)) {
      Gamma[j, 1, 1] <- exp(-lambda[i] * max(0, (t[j] - t[j-1])))
      Gamma[j, 1, 2] <- 1 - Gamma[j, 1, 1]
      Gamma[j, 2, 1] <- 0
      Gamma[j, 2, 2] <- 1
    }
    
    lambda[i] <- exp(zeta + b[i] * xi)  # lambda es el factor de riesgo de cada paciente
  }
  
  ## Hyperpriors
  ### estudiar con respecto al significado e interpretar
  
  sigma ~ dnorm(mean = mean_sigma, sd = sd_sigma)
  tau <- pow(sigma, -2)
  
  beta ~ dnorm(mean = mean_beta, sd = sd_beta)
  
  nu ~ dnorm(mean = mean_nu, sd = sd_nu)
  
  sigmab_aux ~ dbeta(shape1 = shape1_sb, shape2 = shape2_sb)
  sigmab <- (sbmax - sbmin)*sigmab_aux + sbmin
  taub <- pow(sigmab, -2)
  
  delta ~ dlnorm(meanlog = meanl_d, sdlog = sdl_d)
  
  zeta_aux ~ dlnorm(meanlog = meanl_zeta, sdlog = sdl_zeta)
  zeta <- - zeta_aux
  
  xi ~ dnorm(mean = mean_xi, sd = sd_xi)
  
  Gamma0[2] ~ dbeta(0.5,0.5)    # prior prob inicial de cancer
  Gamma0[1] <- 1 - Gamma0[2]
  
  })
```


```{r}

tiempo.pred = proc.time()

mcmc.pred = nimbleMCMC(
  code = code.pred1,   #### CAMBIAR CÓDIGO SI SE MODIFICAN LAS PRIORS
  data = data,
  constants = constants1,  #### CUIDADO CON LAS CONSTANTES, DEBEN SER COHERENTES CON EL CÓDIGO
  inits = inits,
  nchains = n.chain,
  niter = n.iter,
  nburnin = n.burnin,
  monitor = c(param, "C"),
  samplesAsCodaMCMC = T)

tiempo.pred = proc.time() - tiempo.pred
tiempo.pred = tiempo.pred[3]
```

Es importante revisar de nuevo la convergencia de las predicciones:

Trazas MCMC.

```{r}
samples = mcmc.pred$samples
MCMCtrace(samples, params = pm, pdf = F)
```


Estadístico Gelman-Rubin.

```{r}
g = gelman.diag(samples[,pm])
k = kable(round(g$psrf, digits = 3))
g
```

Effective Sample Size.

```{r}
e = effectiveSize(samples[,pm])
kable(round(e))
```

Cuartiles de las estimaciones.

```{r}
q = apply(as.matrix(samples)[, pm], 2, quantile, probs = c(0.025, 0.5, 0.975)) %>% round(digits =3)
rownames(q) = c("$Q_{0.025}$", "Media", "$Q_{0.975}$")
 k = kable(q)
 k 
```


## Gráficas ROC

Una vez predichos los nodos faltantes queremos estudiar la especificidad y la sensibilidad de la predicción para seleccionar un punto de corte para el diagnóstico positivo. Basta con cambiar el nombre del archivos con los datos almacenados de la predicción a analizar.

```{r}
### Creación dataframe con las comparativas
file = "Pred_DistPeq.rds"

if(file == "Pred_DistMed.rds"){
  titulo = "Predicción 2"
}else{
  titulo = "Predicción 1"
}
  
##############################################################
# Repetimos código para saber los nodos a predecir

Pred = tibble()
Comparativa = tibble()

pacientes.p = unique(Test$paciente)
Npp = length(pacientes.p)

tmax = Test %>% count(paciente) %>% arrange(as.numeric(paciente))
tmax = tmax$n

nod.roc.pac = c()

for (p in 1:Npp) {
  for (t in 2:tmax[p]) {
    filas.nuevas = Test %>%
      filter(paciente == pacientes.p[p]) %>%
      mutate(paciente = paste(paciente, t, sep = "."))
    
    filas.nuevas = filas.nuevas[1:t,]
    Comparativa = bind_rows(Comparativa, filas.nuevas)
    
    filas.nuevas$tac[[t]] = NA
    Pred = bind_rows(Pred, filas.nuevas)
    
    if(t == tmax[p]){
      nod.roc.pac = c(nod.roc.pac, nrow(Pred))
    }
  }
}
nod.roc.pac = c(0, nod.roc.pac)
nodos.a.predecir = which(is.na(Pred$tac))
###############################################################

mcmc.pred = readRDS(file)
simul = as.matrix(mcmc.pred[[1]])  # mean(sim[,"C[5]"]==2) es P(C[5] = 2 | datos)

# estas son son las predicciones de las 20000 iteraciones
prob.pred.t = simul[,paste0("C[", nodos.a.predecir, "]")] %>% 
  apply(FUN = mean, MARGIN = 2)
prob.pred.t = prob.pred.t-1

seg.real = Pred %>% mutate(paciente = str_extract(paciente, "^[^.]+")) %>%  group_by(paciente) %>% summarise(x = ifelse(sum(C)>0, T, F)) %>%  arrange(as.numeric(paciente))

prob.seg = c()

for (i in 2:length(nod.roc.pac)) {
  v = nod.roc.pac[i-1]:nod.roc.pac[i]
  colpred = intersect(v, nodos.a.predecir)
  
  prob.seg = c(prob.seg, (mean(simul[,paste0("C[", colpred,"]")])-1))
}


df.roc.tomas = tibble(real = as.logical(Comparativa$C[nodos.a.predecir]), prob.mod = prob.pred.t)
df.roc.pac = tibble(real = seg.real$x, prob.mod = prob.seg)

par(mfrow = c(1,2), pty = "s", oma = c(0,0,1,4))

ROCt = roc(df.roc.tomas, real, prob.mod, plot = F, levels = c(T, F))
ROCp = roc(df.roc.pac, real, prob.mod, plot = F, levels = c(T,F))

plot.roc(ROCt,
         col = "dodgerblue3",
         lwd = 4, legacy.axes = T, ylab = "Sensibilidad", xlab = "1 - Especificidad por toma", grid = T, print.auc = T, print.auc.cex = 1, print.auc.x = 0.5, print.auc.y = 0.2)

pt = coords(ROCt, "best",
            ret = c("threshold", "sensitivity", "specificity"))

sens = pt["sensitivity"]
fpr  = pt["specificity"]
threshold = pt["threshold"]

p5 = coords(ROCt, x = 0.5, input = "threshold", ret = c("threshold", "sensitivity", "specificity"))

sens5 = p5["sensitivity"]
fpr5  = p5["specificity"]
threshold5 = p5["threshold"]

points(fpr, sens, col = "firebrick3", pch = 19, cex = 1.5)
text(fpr, sens - 0.11,
     labels = paste0(round(threshold, 2)," (", round(sens,2), ", ", round(1-fpr,2), ")"),
     pos = 4, col = "firebrick3")


points(fpr5, sens5, col = "green4", pch = 16, cex = 1.5)
text(fpr5, sens5 - 0.05,
     labels = paste0(round(threshold5, 2)," (", round(sens5,2), ", ", round(1-fpr5,2), ")"),
     pos = 4, col = "green4")

plot.roc(ROCp,
         col = "dodgerblue3",
         lwd = 4, legacy.axes = T, ylab = "Sensibilidad", xlab = "1 - Especificidad por paciente", grid = T, print.auc = T, print.auc.cex = 1, print.auc.x = 0.5, print.auc.y = 0.2)

pt = coords(ROCp, "best",
            ret = c("threshold", "sensitivity", "specificity"), transpose = F)

sens = pt[,"sensitivity"]
fpr  = pt[,"specificity"]
threshold = pt[,"threshold"]

p5 = coords(ROCp, x = 0.5, input = "threshold", ret = c("threshold", "sensitivity", "specificity"), transpose = F)

sens5 = p5[,"sensitivity"]
fpr5  = p5[,"specificity"]
threshold5 = p5[,"threshold"]

points(fpr, sens, col = "firebrick3", pch = 16, cex = 1.5)

text(fpr, sens - 0.07,
     labels = paste0(round(threshold, 2)," (", round(sens,2), ", ", round(1-fpr,2), ")"),
     pos = 4, col = "firebrick3")

points(fpr5, sens5, col = "green4", pch = 15, cex = 1.5)
text(fpr5+0.7, sens5+0.09,
     labels = paste0(round(threshold5, 2)," (", round(sens5,2), ", ", round(1-fpr5,2), ")"), pos = 4, col = "green4")

mtext(titulo, side = 3, outer = T, cex = 1.5, font = 2, line = -2)

legend("right",
       legend = c("Óptimo", "P(C) = 0.5"),
       col = c("firebrick3", "green4"),
       pch = c(19, 15),
       pt.cex = 1,
       inset = -0.6,
       horiz = F,
       bty = "n",
       xpd = NA)
```


Código para mostrar la probabilidad de las predicciones comparandolas con el verdadero desarrollo de la enfermedad.

```{r warning=FALSE}
graph = tibble() # paciente toma prob diag

pacientes = unique(Test$paciente) # usaremos el índice del paciente, i \in (1,9)

ind0.pac = which(grepl(".2", Pred$paciente))
ind0.pac[length(ind0.pac)+1] = ind0.pac[length(ind0.pac)]+1

idx = 1 ##  Hace referencia al nodo de la prediccion
for (i in 1:15) {
  P = pacientes[i]
  tm = tmax[i]
  pc = NA
  d = as.numeric(Test$C[Test$paciente == P][1])
  graph = bind_rows(graph, tibble(Paciente = P, toma = 1, Prob = pc, Diag = d))
  for (j in 2:tm) {
    d = as.numeric(dt$C[dt$paciente == P][j])
    graph = bind_rows(graph, tibble(Paciente = P, toma = j, Prob = prob.pred.t[idx], Diag = d))
    idx = idx + 1
  }
}

graph$Paciente <- factor(graph$Paciente, levels = sort(unique(as.numeric(graph$Paciente))))

rdm = sample(1:15, 9, replace = F)
graph %>% 
  filter(Paciente %in% rdm) %>% 
  ggplot(aes(x = toma, y = Diag)) + geom_point(aes(color = "Cáncer presente")) + geom_line(aes(y = Prob, color = "Prob.Predictiva"), lwd = 1) + geom_point(aes(y = Prob, color = "Prob.Predictiva")) + scale_color_manual(name = "Leyenda", values = c("Cáncer presente" = "firebrick3", "Prob.Predictiva" = "cadetblue4")) + labs(x = "Toma", y = "Probabilidad", title = titulo) + facet_wrap(~Paciente)
```

